臺灣士林地方法院刑事判決　　　　　　100年度審金訴字第5號
公　訴　人　臺灣士林地方法院檢察署檢察官
被　　　告　彭憶晴
上列被告因違反期貨交易法等案件，經檢察官提起公訴（100 年
度偵字第5551號），被告於準備程序就被訴事實為有罪之陳述，
本院合議庭裁定改由受命法官獨任進行簡式審判程序，並判決如
下：
    主  文
彭憶晴未經許可，擅自經營期貨經理事業，處有期徒刑捌月。
    事  實
一、彭憶晴明知未經主管機關行政院金融監督管理委員會證券期
    貨局之核准，不得經營全權委託投資業務（俗稱代客操作）
    ，及其未經主管機關許可，亦不得經營期貨經理事業，竟意
    圖為自己不法之所有及基於不法從事代客操作與經營期貨經
    理事業之犯意，自民國97年間起，以「王凱莉」之名義，利
    用門號0000000000號行動電話之手機簡訊，向王秀芳、徐中
    興等人佯稱其霸才電腦資訊有限公司（下稱霸才公司），可
    代為操作期貨交易，最低購買單位為新臺幣（下同）3 萬5,
    000 元一口，王秀芳、徐中興見該訊息後，即與彭憶晴連繫
    ，約定若有獲利，扣掉30% 之代操佣金，剩餘70% 利潤歸投
    資人所有，王秀芳、徐中興即先後購買一口，並將款項匯至
    彭憶晴所指定不知情之子周建成在合作金庫商業銀行民族分
    行帳號0000000000000 號帳戶（下稱合作金庫銀行帳戶）。
    彭憶晴為使王秀芳、徐中興相信霸才公司有代操之能力，於
    每日以電話與投資人連繫時，故意隱瞞虧損之事實，佯稱均
    有獲利，並傳真由其本人製作不實之平倉損益表予投資人，
    並將其佯稱之獲利，於每星期五下午，自周建成合作金庫商
    業銀行帳戶以網路或臨櫃轉帳或匯款至王秀芳、徐中興所指
    定之銀行帳戶，使王秀芳、徐中興陷於錯誤，誤以為彭憶晴
    所代表之霸才公司有代操能力，遂加碼投資，並邀集親友陳
    祺河、林紫穎、許毓芳、王菊珍、張麗姿、蕭秋雪、李振益
    、李鑫湄投資，彭憶晴為取得陳祺河、林紫穎、許毓芳、王
    菊珍、張麗姿、蕭秋雪、李振益、李鑫湄等人之信任，亦以
    上開隱瞞虧損，佯稱均有獲利之同一手法，使上開投資人陷
    於錯誤，陸續增加投資金額，王秀芳、陳祺河、徐中興、林
    紫穎、許毓芳、王菊珍、張麗姿、蕭秋雪、李振益、李鑫湄
    自97年1 月間起至98年10月間止，陸續匯款1,207 萬5,000
    元、2,579 萬6,689 元、83萬5,000 元、850 萬9,771 元、
    79萬2,462 元、105 萬元、210 萬元、105 萬元、600 多萬
    元、105 萬元，合計5,925 萬8,922 元至周建成合作金庫商
    業銀行帳戶內，委託彭憶晴代為操作期貨交易。詎彭憶晴於
    取得上開投資人之款項後，除將約1,030 萬7,000 元及48萬
    元，使用周建成凱基期貨股份有限公司士林分公司（原名台
    証期貨股份有限公司，下稱凱基期貨公司）及王秀芳之大華
    期貨股份有限公司臺中分公司（下稱大華期貨公司）之期貨
    交易帳戶，代客操作購買大臺指及小臺指期貨外，另將其餘
    款項4,847 萬1,922 元，以網路或提款機轉帳及提領現金之
    方式，供己花用，用途不詳。嗣於98年10月間，彭憶晴因投
    資虧損擴大，無法繼續支付佯稱之獲利予投資人，始以簡訊
    告知投資人「公司出事了！我昨天才轉進大筆錢，現已一無
    所有！我在海邊已待3 小時了，想一死百了！冷靜想想! 你
    們是我的客戶! 因我關係加入，雖然進2 年營運正常，拿回
    高獲利！但還是出事! 我沒顧好! 我願意承擔你們債務，我
    目前只有3 條路走1.自殺2.被告3.慢慢攤還你們錢! 我電話
    都會保留! 只是現在情緒不穩! 無法言語! 晚些再通電話!
    凱莉」等內容，投資人收到上開訊息欲與彭憶晴連繫，均連
    絡不上，始知受騙。
二、案經法務部調查局南投縣調查站報告臺灣士林地方法院檢察
    署檢察官偵查起訴。
     理  由
一、本件被告彭憶晴所犯非死刑、無期徒刑或最輕本刑有期徒刑
    3 年以上之罪，亦非高等法院管轄第一審案件，且於準備程
    序進行中，被告先就被訴事實為有罪之陳述，經告知被告簡
    式審判程序之旨，並聽取檢察官、被告及辯護人之意見後，
    本院裁定進行簡式審判程序，是本件之證據調查，依刑事訴
    訟法第273 條之2 規定，不受同法第159 條第1 項、第161
    條之2 、第161 條之3 、第163 條之1 及第164 條至第170
    條規定之限制，合先敘明。
二、訊據被告彭憶晴對前揭事實坦承不諱，核與證人即被害人王
    秀芳、陳祺河、徐中興、林紫穎、蕭秋雪、李振益、李鑫湄
    所證述之情節相符，並與證人即被告之子周建成、證人即霸
    才公司負責人游阿昆之證詞互核一致，此外，復有如下文書
    存卷可證：
  (一)被告之子周建成於凱基期貨公司之開戶申請書暨信用調查表
    、授權書、買賣報告書、入出金明細之影本各1 份，合作金
    庫銀行帳戶開戶及交易明細資料之影本各1 份；
  (二)被害人王秀芳於合作金庫商業銀行之存款憑條影本28紙、歷
    史平倉損益1 份、大華期貨公司100 年5 月31日（100） 華
    期（管）字第113 號函所附之王秀芳開戶資料及交易明細之
    影本各1 份；
  (三)被害人陳祺河於合作金庫商業銀行之存款憑條影本22紙；
  (四)被害人徐中興在臺灣銀行之匯出匯款回條聯影本13份、華南
    商業銀行之匯款回條聯影本4 份、歷史平倉損益表之影本1
    份；
  (五)被害人林紫穎所書立之臺中商業銀行國內匯款申請書回條4
    份、國泰世華商業銀行國內匯款申請書回條1 份；
  (六)被害人許毓芳所書立之臺中商業銀行國內匯款申請書回條1
    份；
  (七)被害人王菊珍所書立之臺中商業銀行國內匯款申請書回條1
    份；
  (八)被害人張麗姿所書立之國泰世華商業銀行國內匯款申請書回
    條1 份；
  (九)被害人李鑫湄所書立之臺中商業銀行國內匯款申請書回條1
    份附卷可佐，本件事證明確，被告犯行洵堪認定，應依法論
    科。
三、按所謂「期貨經理事業」，係指經營接受特定人委任，對委
    託人之委託資產，就有關期貨交易、期貨相關現貨商品或其
    他經主管機關核准項目之交易或投資為分析、判斷，並基於
    該分析判斷，為委任人執行交易或投資之業務（期貨經理事
    業設置標準第2 條規定參照）。又「依期貨交易法第82條第
    1 項之規定，經營期貨信託事業、期貨經理事業、期貨顧問
    事業或其他期貨服務事業，須經主管機關之許可並發給許可
    證照，始得營業。而觀期貨交易主管機關行政院金融監督管
    理委員會96年12月31日訂頒『期貨經理事業管理規則』第2
    條規定，『期貨經理事業得經營下列業務：一、接受特定人
    委任從事全權委託期貨交易業務。二、其他經主管機關核准
    之有關業務。』而所謂全權委託期貨交易業務，指期貨經理
    事業接受特定人委任，對委任人之委託資產，就有關期貨交
    易、期貨相關現貨商品或其他經主管機關核准項目之交易或
    投資為分析、判斷，並基於該分析、判斷，為委任人執行交
    易或投資之業務。同規則第3 條並有明訂。」（最高法院95
    年度台上字第7261號判決意旨參照）。依前揭規定及說明，
    自應認為被告本件係未經主管機關許可並發給證照而非法經
    營期貨經理事業及全權委託投資業務，先予敘明。
四、核被告未取得主管機關許可，擅自經營期貨經理事業、全權
    委託投資業務，從中詐取被害人王秀芳、徐中興、陳祺河、
    林紫穎、許毓芳、王菊珍、張麗姿、蕭秋雪、李振益、李鑫
    湄等人之財物，係犯期貨交易法第112 條第5 款、證券投資
    信託及顧問法第107 條第1 款之罪及刑法第339 條第1 項之
    詐期取財罪。按刑事法若干犯罪行為態樣，本質上原具有反
    覆、延續實行之特徵，立法時既予特別歸類，定為犯罪構成
    要件之行為要素，則行為人基於概括之犯意，在密切接近之
    一定時、地持續實行之複次行為，倘依社會通念，於客觀上
    認為符合一個反覆、延續性之行為觀念者，於刑法評價上，
    即應僅成立一罪。學理上所稱「集合犯」之職業性、營業性
    或收集性等具有重複特質之犯罪均屬之，例如經營、從事業
    務、收集、販賣、製造、散布等行為概念者是（最高法院95
    年度臺上字第1079號判決、95年度臺上字第3937號判決、95
    年度臺上字第4686號判決意旨參照），亦即立法者針對特定
    刑罰規範之構成要件，已預設其本身係持續實行之複次行為
    ，具備反覆、延續之行為特徵，故將之總括或擬製成一個構
    成要件之「集合犯」行為，因刑法評價上為構成要件之行為
    單數，應僅成立一罪。查被告彭憶晴自97年間某日至98年10
    月間某日之密集期間內，以相同之方式持續為刑法第339 條
    第1 項詐欺取財、期貨交易法第112 條第5 款違法經營期貨
    經理事業及證券投資信託及顧問法第107 條第1 款違法經營
    全權委託投資業務等犯行，未曾間斷，具有反覆、延續實行
    之特徵，在行為概念上，縱在同一時期內多次或反覆經營上
    述事業之行為，而其結果亦僅侵害一社會法益，應僅成立單
    純一罪。故本件被告係以經營同一事業之行為，犯證券投資
    信託及顧問法第107 條第1 款、期貨交易法第112 條第5 款
    、刑法第339 條第1 項等罪，為想像競合犯，應從一情節較
    重之期貨交易法第112 條第5 款之「未經許可擅自經營期貨
    經理事業罪」處斷。另依本件事證，尚難認為被告本件所為
    係為獲取王秀芳等人給付報酬而「經營或提供期貨交易、期
    貨信託基金、期貨相關現貨商品或其他經主管機關公告或核
    准項目之交易或投資之研究分析意見或推介建議」（期貨顧
    問事業設置標準第2 條規定參照），而其於經營前揭期貨經
    理事業過程，與王秀芳等人所為之討論或說明等行為，應係
    其非法經營本件期貨經理事業之部分行為，亦非經營期貨顧
    問事業之行為，公訴人認被告所為係犯期貨交易法第82條第
    1 項、第112 條第5 款未經許可，擅自經營期貨顧問事業之
    罪，容有誤會，惟其基本社會事實同一，且係同一條文、款
    次之規定，自毋庸變更起訴法條，併此敘明。
五、爰審酌被告為謀取私利，未經主管機關許可，擅自經營期貨
    經理事業、全權委託投資業務，規避主管機關金管會之管理
    ，所為業已破壞國家正常金融交易秩序，其以詐術取得委任
    投資者之財物，投資虧損金額甚鉅，犯罪期間甚長，且與被
    害人王秀芳等人均未能達成和解，所生危害非屬輕微，惟被
    告犯後坦承犯行，態度良好，並斟酌被告之動機、目的、手
    段等一切情狀，量處如主文所示之刑，以示懲儆。
據上論斷，應依第273 條之1 第1 項、第299 條第1 項前段，期
貨交易法第112 條第5 款，證券投資信託及顧問法第107 條第1
款，刑法第11條前段、第339 條第1 項、第55條，判決如主文。
本案經檢察官李松德到庭執行職務。
中    華    民    國   100    年    12    月    28    日
                  刑事第一庭法  官  徐文瑞
以上正本證明與原本無異。
如不服本判決，應於判決送達後10日內向本院提出上訴狀（應附
繕本），上訴於臺灣高等法院。
                            書記官  張茹茵
中    華    民    國   100    年    12    月    29    日
附錄論罪法條：
期貨交易法第112條
有下列情事之一者，處7年以下有期徒刑，得併科新臺幣3百萬元
以下罰金：
一  未經許可，擅自經營期貨交易所或期貨交易所業務者。
二  未經許可，擅自經營期貨結算機構者。
三  違反第56條第1項之規定者。
四  未經許可，擅自經營槓桿交易商者。
五  未經許可，擅自經營期貨信託事業、期貨經理事業、期貨顧
    問事業或其他期貨服務事業者。
六  期貨信託事業違反第84條第1項規定募集期貨信託基金者。
七  違反第106條、第107條或第108條第1項之規定者。
證券投資信託及顧問法第107條：
有下列情事之一者，處五年以下有期徒刑，併科新臺幣一百萬元
以上五千萬元以下罰金：
一、未經主管機關許可，經營證券投資信託業務、證券投資顧問
    業務、全權委託投資業務或其他應經主管機關核准之業務。
二、違反第十六條第一項規定，在中華民國境內從事或代理募集
    、銷售境外基金。